【裁判字號】    90,訴,593
【裁判日期】    900731
【裁判案由】    毒品危害防制條例
【裁判全文】
臺灣彰化地方法院刑事判決                            九十年度訴字第五九三號
    公  訴  人  臺灣彰化地方法院檢察署檢察官
    被      告  甲○○
右列被告因違反毒品危害防制條例案件，經檢察官提起公訴（九十年度毒偵字第一六
四四號、九十年度毒偵字第三三○六號）及移送併案審理（九十年度偵字第三三○六
號），本院判決如左：
    主  文
甲○○連續施用第一級毒品，累犯，處有期徒刑玖月，扣案之海洛因貳包（合計淨重
零點貳陸公克）沒收銷燬之；又施用第二級毒品，累犯，處有期徒刑肆月；應執行有
期徒刑拾壹月，扣案之海洛因貳包（合計淨重零點貳陸公克）沒收銷燬之。
    事  實
一、甲○○曾於民國八十八年間，因違反藥事法案件，經臺灣高等法院臺中分院判處
    有期徒刑五月，經最高法院駁回上訴而確定，甫於八十九年七月八日執行完畢。
    其前因施用毒品案件，先後二次經送觀察、勒戒後，均認無繼續施用毒品之傾向
    ，分別由臺灣高等法院臺中分院於八十七年十月二十日以八十七年度上訴字第一
    五一二號為免刑判決確定，由臺灣彰化地方法院檢察署檢察官於八十九年六月五
    日（起訴書誤載為五月十六日）以八十九年度毒偵字第二五九五號、第二五九六
    號、第二五九七號為不起訴處分確定。詎不知戒除惡習，仍基於概括犯意，於九
    十年四月十三日及同年五月四日，在彰化縣花壇鄉○○街九號三樓租屋處及彰化
    縣花壇鄉隴西一巷七六號住處，先後二次以將海洛因摻入香煙內點火吸煙之方式
    ，施用第一級毒品海洛因；復另行起意，於九十年五月四日起前四日內之某日時
    ，在彰化縣境內不詳地點，以不詳方式，施用第二級毒品甲基安非他命一次。嗣
    於九十年四月十三日十三時四十分許，在上開租屋處，為警查獲，扣得海洛因一
    包（淨重○‧一五公克）；復於同年五月四日十八時四十分許，在上開住處，扣
    得海洛因一包（淨重○‧一一公克）。
二、案經彰化縣警察局鹿港分局、員林分局先後報告臺灣彰化地方法院檢察署檢察官
    偵查起訴，暨彰化縣警察局員林分局報告臺灣彰化地方法院檢察署檢察官移送併
    案審理。
    理  由
一、訊據被告甲○○對於右揭施用第一級毒品海洛因之事實於本院調查、審理中坦承
    不諱，惟矢口否認有何施用第二級毒品甲基安非他命之行為，辯稱：係朋友在旁
    施用，伊不小心吸到氣體云云。經查，被告於九十年四月十三日、同年五月四日
    經警採尿送驗結果，分呈嗎啡、嗎啡及甲基安非他命陽性反應，有彰化縣衛生局
    煙毒尿液檢驗成績書二紙附卷可稽。按海洛因施打入人體，經新陳代謝作用會以
    嗎啡形態排於尿液中，有法務部調查局七十九年二月二十七日陸(一)第四○二八
    八一號函可參，被告前揭採尿送驗結果，既呈嗎啡陽性反應，且扣案之白粉兩包
    經法務部調查局鑑定結果，認均含有海洛因成分，有該局鑑定通知書二份附卷可
    稽，則被告自白施用第一級毒品海洛因，與事實相符，此部份犯行足堪認定。另
    常人如未施用甲基安非他命，其尿液應無甲基安非他命陽性反應，倘有施用者，
    約百分之七十於二十四小時內自尿中排出，約百分之九十於九十六小時自尿中排
    出，故推算施用時間距採尿時間最長可能不會超過四日，此有行政院衛生署藥物
    食品檢驗局八十一年二月八日藥檢壹字第○○一一五六號函足參，而施用甲基
    安非他命者，在體內經由代謝會轉變成安非他命，一部分會以原形排出，故正常
    情形下施用甲基安非他命，其尿液中同時可檢出甲基安非他命及安非他命，施用
    安非他命者，其尿液中只會檢出安非他命，不會檢出甲基安非他命，被告獲案時
    所採尿液既呈甲基安非他命陽性反應，此非他人在旁施用毒品，被告不小心吸到
    氣體可致，被告所辯，顯係卸責之詞，委不足採，堪認被告於九十年五月四日起
    前四日內之某日時，確有施用甲基安非他命一次之犯行。次查，被告前因施用毒
    品案件，先後二次經送觀察、勒戒後，均認無繼續施用毒品之傾向，分別由臺灣
    高等法院臺中分院於八十七年十月二十日以八十七年度上訴字第一五一二號為免
    刑判決確定，由臺灣彰化地方法院檢察署檢察官於八十九年六月五日以八十九年
    度毒偵字第二五九五號、第二五九六號、第二五九七號為不起訴處分確定，有上
    開判決書、不起訴處分書各一份可憑，其於五年內三犯毒品危害防制條例第十條
    之罪，依毒品危害防制條例第二十條第三項中段規定，自應依法論科。
二、按甲基安非他命係屬毒品危害防制條例第二條第二項第二款附表二所示之第二級
    毒品，施用甲基安非他命者，係違反同條例第十條第二項之施用第二級毒品罪。
    核被告所為，係犯毒品危害防制條例第十條第一項施用第一級毒品罪及同條第二
    項施用第二級毒品罪。公訴人認被告所施用係第二級毒品安非他命，固有未洽，
    惟安非他命與甲基安非他命均係毒品危害防制條例第二條第二項第二款所示之第
    二級毒品，本院就被告施用甲基安非他命之犯行自得逕予審究，且論罪法條同一
    ，起訴法條自毋庸變更，附此敘明。被告為施用而持有第一級毒品海洛因及第二
    級毒品甲基安非他命，其持有之低度行為均應為施用之高度行為所吸收，皆不另
    論罪。其先後二次施用毒品海洛因之行為，時間緊接，觸犯構成要件相同之罪名
    ，顯係基於概括之犯意反覆為之，應依連續犯規定，論以一罪，並加重其刑。被
    告前開施用第一級毒品之行為，除公訴人起訴被告於九十年四月十三日起前一日
    內某時施用一次外，其餘未據起訴，惟與起訴成罪部分有連續犯之裁判上一罪關
    係，為起訴效力所及，本院自應併予審理。被告曾於八十八年間，因違反藥事法
    案件，經臺灣高等法院臺中分院判處有期徒刑五月，經最高法院駁回上訴而確定
    ，並於八十九年七月八日執行完畢之事實，有臺灣高等法院被告全國前案紀錄表
    及臺灣彰化地方法院檢察署刑案資料查註紀錄表附卷足按，其於五年以內再犯本
    案有期徒刑以上之罪，應依累犯之規定，遞予加重其刑。被告所犯上開二罪間，
    犯意各別，犯罪構成要件不同，應分論併罰。爰審酌被告經過二次觀察、勒戒，
    仍再度施用毒品，暨其施用毒品之期間、次數、動機、目的、手段、所生危害、
    犯後態度等一切情狀，各量處如主文所示之刑，並定其應執行之刑，以示懲儆。
    扣案之海洛因二包（合計淨重○．二六公克），係毒品危害防制條例第二條第二
    項所示之毒品，應依同條例第十八條第一項前段規定併予宣告沒收銷燬之。至扣
    案之注射針筒一支，非專供施用毒品之器具，復經被告否認為其所有，並無證據
    證明係被告所有，故不為沒收之諭知，附此敘明。
據上論斷，應依刑事訴訟法第二百九十九條第一項前段，毒品危害防制條例第十條第
一項、第二項、第十八條第一項前段，刑法第十一條前段、第五十六條、第四十七條
、第五十一條第五款，判決如主文。
本案經檢察官林映姿到庭執行職務。
中    華    民    國      九十      年       七       月     三十一     日
                            臺灣彰化地方法院刑事第二庭
                                  審判長法官  林  欽  章
                                  法      官  李  水  源
                                  法      官  秦  慧  君
右正本證明與原本無異。
如不服本判決，應於判決送達後十日內向本院提出上訴狀( 須附繕本 )。
                                  法院書記官  楊  年  雄
中    華    民    國      九十      年       八       月       二       日
毒品危害防制條例第十條：
施用第一級毒品者，處六月以上五年以下有期徒刑。
施用第二級毒品者，處三年以下有期徒刑。


司法院資訊處製作；財團法人民間司法改革基金會備份。
